【裁判字號】    99,訴,1102
【裁判日期】    991007
【裁判案由】    違反毒品危害防制條例
【裁判全文】
臺灣彰化地方法院刑事判決              99年度訴字第1102號
公  訴  人  臺灣彰化地方法院檢察署檢察官
被      告  甲○○
上列被告因違反毒品危害防制條例案件，經檢察官提起公訴（99
年度毒偵字第1403號），本院依簡式審判程序判決如下：
    主  文
甲○○施用第一級毒品，累犯，處有期徒刑玖月。又施用第二級
毒品，累犯，處有期徒刑伍月。應執行有期徒刑壹年。
    事  實
一、甲○○前因施用毒品案件，經法院裁定送觀察、勒戒後，因
    評定認無繼續施用毒品傾向，於民國88年8 月18日執行完畢
    釋放；復於上開觀察、勒戒執行完畢釋放後5 年內，再因施
    用毒品案件，經本院以89年度毒聲字第2401號裁定送觀察、
    勒戒後，因評定認有施用毒品傾向，由檢察官聲請強制戒治
    及簡易判決處刑，強制戒治部分經本院以89年度毒聲字第29
    28號裁定令入戒治處所施以強制戒治，於90年6 月15日執行
    完畢釋放，聲請簡易判決處刑部分則經本院以89年度員簡字
    第289 號判決處有期徒刑6 月確定。又因施用毒品案件，經
    本院以95年度訴字第385 號判決處有期徒刑1 年、9 月，應
    執行有期徒刑1 年8 月確定，嗣經減刑並定應執行刑為有期
    徒刑10月確定；又因施用毒品案件，經本院以95年度訴字第
    1602號判決處有期徒刑10月、9 月，應執行有期徒刑1 年5
    月確定，嗣經減刑並另定應執行刑為有期徒刑8 月又15日確
    定；均經送監執行，於97年4 月27日縮短刑期期滿執行完畢
    。仍不知警惕，先後為下列行為：
  (一)基於施用第一級毒品海洛因之犯意，於99年6 月11日凌晨1
    時許為警採尿時往前回溯2 至3 日內之某時（不含為警查獲
    後至採尿前之時間），在其位於彰化縣員林鎮○○路○ 段坡
    姜巷459 號住處內，將海洛因粉末摻入香菸內，以點燃香菸
    吸食其煙霧之方式，施用海洛因1 次。
  (二)另於同上為警採尿之時間往前回溯2 至3 日內某時（不含為
    警查獲後至採尿前之時間），基於施用第二級毒品甲基安非
    他命之犯意，在同上處所，將甲基安非他命置於玻璃球內，
    以點火燒烤吸食其煙霧之方式，施用甲基安非他命1 次。
二、案經彰化縣警察局彰化分局報告臺灣彰化地方法院檢察署檢
    察官偵查起訴。
    理  由
一、被告甲○○所涉為死刑、無期徒刑、最輕本刑為3 年以上有
    期徒刑或高等法院管轄第一審案件以外之罪，並於本院行準
    備程序時就被訴事實為有罪之陳述，本院合議庭依刑事訴訟
    法第273 條之1 第1 項規定，裁定改由受命法官獨任行簡式
    審判程序，先予敘明。
二、按毒品危害防制條例就施用毒品者，僅限於「初犯」及「5
    年後再犯」二種情形，始應先經觀察、勒戒或強制戒治程序
    。倘被告於5 年內已再犯，經依法追訴處罰，縱其第3 次（
    或第3 次以上）再度施用毒品之時間，在初犯經觀察、勒戒
    或強制戒治執行完畢釋放5 年以後，已不合於「5 年後再犯
    」之規定，且因已於「5 年內再犯」，顯見其再犯率甚高，
    原實施觀察、勒戒或強制戒治，已無法收其實效，即應依毒
    品危害防制條例第10條處罰（參照最高法院95年度第7 次、
    97年度第5 次刑事庭會議決議意旨）。被告前因施用毒品案
    件，經法院裁定送觀察、勒戒後，因評定認無繼續施用毒品
    傾向，於88年8 月18日執行完畢釋放；復於上開觀察、勒戒
    執行完畢釋放後5 年內，再因施用毒品案件，經本院以89年
    度毒聲字第2401號裁定送觀察、勒戒後，因評定認有施用毒
    品傾向，由檢察官聲請強制戒治及簡易判決處刑，強制戒治
    部分經本院以89年度毒聲字第2928號裁定令入戒治處所施以
    強制戒治，於90年6 月15日執行完畢釋放，聲請簡易判決處
    刑部分則經本院以89年度員簡字第289 號判決處有期徒刑6
    月確定等情，有臺灣高等法院被告前案紀錄表、臺灣高等法
    院在監在押全國紀錄表各1 份在卷可憑，是被告曾於觀察、
    勒戒執行完畢釋放後，5 年內再犯毒品危害防制條例第10條
    之罪，並經法院判處罪刑確定，復為本案施用第一級、第二
    級毒品犯行經警查獲，依上開說明，自與前揭條例第20條第
    3 項之規定僅得適用於「5 年後再犯」之情形不符，公訴人
    逕行起訴，並無不合。
三、上揭犯罪事實，業據被告於檢察事務官詢問、本院訊問及審
    理時坦承不諱（見偵卷第24頁、本院卷第27、37、41頁），
    且被告為警所採集之尿液，經檢驗呈安非他命、甲基安非他
    命、可待因及嗎啡陽性反應，有彰化縣警察局彰化分局委託
    檢驗尿液代號與真實姓名對照認證單、詮昕科技股份有限公
    司濫用藥物尿液檢驗報告各乙紙附卷可稽（見偵卷第7 、8
    頁），足認被告自白與事實相符。綜上，本案事證明確，被
    告施用第一級、第二級毒品犯行均堪認定，應依法論科。
四、按海洛因、甲基安非他命分別為毒品危害防制條例第2 條第
    2 項第1 款、第2 款所規定之第一級毒品、第二級毒品，被
    告施用海洛因之行為，核係犯毒品危害防制條例第10條第1
    項施用第一級毒品罪；施用甲基安非他命之行為，則係犯同
    條第2 項施用第二級毒品罪。被告為供施用而持有各該級毒
    品之低度行為，應分別為施用之高度行為所吸收，均不另論
    罪。被告所犯上開2 罪，犯意有別，行為互殊，應予分論併
    罰。又被告前因施用毒品案件，經本院以95年度訴字第385
    號判決處有期徒刑1 年、9 月，應執行有期徒刑1 年8 月確
    定，嗣經減刑並定應執行刑為有期徒刑10月確定；又因施用
    毒品案件，經本院以95年度訴字第1602號判決處有期徒刑10
    月、9 月，應執行有期徒刑1 年5 月確定，嗣經減刑並另定
    應執行刑為有期徒刑8 月又15日確定；均經送監執行，於97
    年4 月27日縮短刑期期滿執行完畢，有臺灣高等法院被告前
    案紀錄表可稽，被告於有期徒刑執行完畢後5 年內又故意再
    犯本案2 罪，均為累犯，應依刑法第47條第1 項規定，各加
    重其刑。爰審酌被告曾因施用毒品經送觀察、勒戒及強制戒
    治，仍未知警惕，再犯本案之罪，足見其雖經觀察、勒戒及
    強制戒治等治療程序，仍未徹底戒除惡習遠離毒害，顯未能
    善體國家設置觀察、勒戒及戒治機構，協助毒品施用者戒除
    毒害之良法美意，惟念及施用毒品本質上係戕害自身健康之
    行為，尚未嚴重破壞社會秩序或侵害他人權益，暨其犯罪之
    動機、目的、所生危害及犯罪後坦承犯行，態度良好等一切
    情狀，分別量處如主文所示之刑，並定其應執行刑，以示懲
    儆。
據上論斷，應依刑事訴訟法第273 條之1 第1 項、第299 條第1
項前段，毒品危害防制條例第10條第1 項、第2 項，刑法第11條
前段、第47條第1 項、第51條第5 款，判決如主文。
本案經檢察官廖偉志到庭執行職務。
中    華    民    國    99    年    10    月    7     日
                  刑事第一庭  法  官  楊舒嵐
以上正本證明與原本無異。
如不服本判決應於收受判決後10日內向本院提出上訴書狀，並應
敘述具體理由；其未敘述上訴理由者，應於上訴期間屆滿後20日
內向本院補提理由書(均須按他造當事人之人數附繕本)「切勿逕
送上級法院」。
中    華    民    國    99    年    10    月    7     日
                              書記官  陳如玲
附錄論罪科刑法條：
毒品危害防制條例第10條
施用第一級毒品者，處 6 月以上 5 年以下有期徒刑。
施用第二級毒品者，處 3 年以下有期徒刑。

司法院資訊處製作；財團法人民間司法改革基金會備份。
